【裁判字號】    97,上易,78
【裁判日期】    970331
【裁判案由】    恐嚇
【裁判全文】
臺灣高等法院高雄分院刑事判決          97年度上易字第78號
上  訴  人  臺灣高雄地方法院檢察署檢察官
被      告  甲○○
                      號
選任辯護人  周崇賢律師
上列上訴人因被告恐嚇案件，不服臺灣高雄地方法院96年度易字
第2501號中華民國96年12月7 日第一審判決（起訴案號：臺灣高
雄地方法院檢察署96年度偵字第5186號），提起上訴，本院判決
如下：
    主  文
原判決撤銷。
甲○○共同犯恐嚇危害安全罪，處拘役肆拾日，如易科罰金，以
新台幣壹仟元折算壹日，減為拘役貳拾日，如易科罰金，以新台
幣壹仟元折算壹日。
    事  實
一、緣甲○○於民國94年1 月5 日起，以其妻陳錦珠名義向許慶
    鐃及許慶瀠承租高雄縣大社鄉○○○段162 、178 號土地（
    下稱系爭土地），因乙○○○長期於系爭土地擺設攤位，故
    雙方因攤位擺設及租金問題而素有嫌隙；嗣甲○○因不滿乙
    ○○○非但長期佔用其承租之系爭土地或在前系爭土地前擺
    設攤位，不讓甲○○回收土地，又代表其餘攤販陳情及向甲
    ○○要求一個攤位給付新臺幣（下同）6 萬元搬遷補償費，
    遂以加害他人身體之事，於95年11月4 日，基於恐嚇之犯意
    聯絡，夥同真實姓名、年籍不詳之成年男子7 、8 人，至乙
    ○○○攤位前，由其中不詳姓名之成年人3 、4 人以手推潘
    扶金，而由甲○○向乙○○○及其夫潘扶金恫稱：「不要再
    擺攤，不然見一次打一次」等語，致乙○○○心生畏懼。
二、經乙○○○訴由高雄縣政府警察局仁武分局移送檢察官偵查
    起訴。
    理  由
壹、證據能力部分：
一、按被告以外之人於偵查中向檢察官所為陳述，除顯有不可信
    之情況者外，得為證據，同法第159 條之1 第2 項定有明文
    。偵查中對被告以外之人（包括證人、鑑定人、告訴人、被
    害人及共同被告等）所為之偵查筆錄，或被告以外之人向檢
    察官所提之書面陳述，性質上均屬傳聞證據。惟現階段刑事
    訴訟法規定檢察官代表國家偵查犯罪、實施公訴，依法其有
    訊問被告、證人及鑑定人之權，證人、鑑定人且須具結，而
    實務運作時，檢察官偵查中向被告以外之人所取得之陳述，
    原則上均能遵守法律規定，不致違法取供，其可信度極高，
    職是，被告以外之人前於偵查中已具結而為證述，除反對該
    項供述得具有證據能力之一方，已釋明「顯有不可信之情況
    」之理由外，不宜以該證人未能於審判中接受他造之反對詰
    問為由，即遽指該證人於偵查中之陳述不具證據能力。本件
    證人潘扶金、林長城、吳春景於檢察官偵查中所為之陳述，
    均經具結，且未曾提及檢察官在偵查時有不法取供之情形，
    亦無何顯不可信之情況，依上說明，其於偵查中之證言自均
    具有證據能力。
二、按被告以外之人於審判外之陳述，雖不符刑事訴訟法第159
    條之1 至第159 條之4 之規定，而經當事人於審判程序同意
    作為證據，法院審酌該言詞陳述或書面陳述作成時之情況，
    認為適當者，亦得為證據；另當事人、代理人或辯護人於法
    院調查證據時，知有第159 條第1 項不得為證據之情形，而
    未於言詞辯論終結前聲明異議者，視為有前項之同意，刑事
    訴訟法第159 條第1 項、第159 條之5 分別定有明文。本件
    檢察官、辯護人及被告於本院審判程序時，就原審判決所引
    用各項證據（含傳聞證據、非傳聞證據及符合法定傳聞法則
    例外之證據）之證據能力，均表示無意見，（見本院卷第20
    頁），且於本院言詞辯論終結前，檢察官、辯護人被告對於
    卷附具有傳聞證據性質之證據，既已知其情，均未聲明異議
    ，本院認該具有傳聞證據性質之證據，並無任何違法取證之
    不適當情形，以之作為證據使用係屬適當，自得採為認定被
    告犯罪事實之證據。
貳、實體部分：
一、訊據被告甲○○（下稱被告）對於自94年1 月5 日起，以其
    妻陳錦珠名義向許慶鐃及許慶瀠承租高雄縣大社鄉○○○段
    162 、178 號土地，及告訴人乙○○○有在被告所承租上開
    土地上長期擺設攤位等情均不爭執。惟矢口否認有恐嚇之犯
    行，辯稱：是告訴人恐嚇我，要向我勒索錢，我不理他們，
    是告訴人自導自演，是告訴人夫妻二人自己編造事實云云。
二、惟查：
  (一)被告上開犯罪事實業據告訴人乙○○○於警詢指稱：甲○○
    到場向我稱今後不得四處陳情、申訴，否則見一次就打一次
    （見警卷第5-7 頁），於偵查中亦指訴：甲○○在95年11月
    4 、5 日二天，因為我在觀音山擺設攤位，他找了7 、8 個
    人過來恐嚇我，叫我不要擺攤，說地是他們租的，叫我們離
    開，不然見一次打一次，擺攤後面的私人地是他租的，但他
    可以明講，不要用恐嚇的等語（見偵查卷第29-30 頁）。嗣
    於原審亦證稱：95年11月4 日甲○○有跟幾個男的一起到我
    的攤位前向我和潘扶金說不要再擺攤，他是跟幾個外地來的
    6 、7 個人，當時好幾個人，那些人我們都不認識，有人還
    出手推我先生潘扶金一把，當時那些話不是甲○○講的，是
    那些我不認識的外地人說的，但那些人是甲○○叫來的，當
    時甲○○有在場聽到這些話，他們都在場在那邊聊天，甲○
    ○還請他們抽菸、吃檳榔，當天甲○○本人很大聲說那是他
    們的地，叫我們不要在那邊把擺攤，我聽到對方說不要再擺
    攤，不然見一次打一次會害怕等語（見原審卷第31-32 頁）
    。
  (二)證人潘扶金於偵查中亦到庭證稱：我們都在週末早上到登山
    道兩旁擺攤，在那裡擺7 年了，我們擺攤的後方係被告承租
    的農地，95年11月4 日被告約帶7 個人，被告帶來的人說只
    要擺一次就要打我們一次，只要警察不在，他們就會恐嚇，
    警察在他們就不會說這種話，我是在11月4 日早上被打的，
    被告帶來的人都超過二十歲的男子，當天總共有三、四個人
    推我，還要我不准講話，他們以為我是帶頭的，因為我太太
    是攤販陳情代表（見偵查卷第54頁）；證人林長城則證稱：
    當時我有在現場，當天被告帶了好幾個人來，是為了要我們
    搬離攤位，其中一個胖胖的男子推了潘扶金一下等語（見偵
    查卷第55頁）。證人潘扶金雖為告訴人之夫，然證人林長城
    證述潘扶金遭被告帶去之人推打之情節，核與證人潘扶金所
    證相符，是證人潘扶金所述顯非設辭虛構，應堪採信。又證
    人潘扶金及林長城於偵查中作證前，並未受告訴人在庭陳述
    之影響，復於檢察官偵訊前，告以偽證之法律效力後，業經
    渠等同意作證並簽名具結在案，其證言已受偽證罪重罰之擔
    保；參以證人潘扶金及林長城所證情節與告訴人指訴之情節
    大略一致，而本件亦查無證人所述有何偏頗，或證述內容有
    何違背常理或矛盾之處，當信證人潘扶金及林長城均無由甘
    冒偽證重罪處罰之風險，而憑空捏造不實情節以誣陷被告之
    理，渠等上開證詞自堪採信。
  (三)另查，告訴人於系爭土地擺攤已長達7 年，被告亦與告訴人
    協商多時甚至高雄縣政府調解，然雙方均無滿意之結論，此
    為被告所不否認，是被告與告訴人之宿怨仇隙已深，此有卷
    附之調解案件轉介單、調解不成立證明書、高雄縣政府95年
    11月1 日府建工字第0950241371號函、財政部臺灣省南區國
    稅局高雄縣分局95年10月26日南區國稅高縣三字第09500564
    46號函、高雄縣政府95年8 月31日府建使字第0950194777A
    號函、高雄縣大社鄉公所95年11月9 日社鄉建設字第095001
    2073號函、高雄縣縣長服務中心陳情案件紀錄表（95年11月
    2 日，檔號913 號）、高雄縣政府95年11月15日府建工字第
    0950258227號函、高雄縣政府95年11月13日府農務字第0950
    252950號函、高雄縣大社鄉公所95年11月2 日社鄉建設字第
    0950011691號函附卷足參（見偵查卷第40頁、43頁、警卷第
    10-19 頁）。又證人吳春景於偵查中亦到庭證稱：告訴人佔
    用私人土地長達2 年，伊有口頭請告訴人他們搬走，有請調
    解委員會及管區去當考地勸離他們，他們說要補貼，當時沒
    有肢體衝突，但有發生口角，我們叫他們搬走，他們很兇、
    很大聲的說就是不願意等語（見偵查卷第52-53 頁），足見
    當時爭執情形勢必激烈；佐以被告於偵查中亦自承：他們在
    95年6 月開始糾眾不讓我收回土地使用，擺攤的糾紛已經有
    二年了，告訴人還說要我給他們6 萬元，整個土地都是我租
    的，我當然拒絕等語（見偵查卷第30頁、62頁）。衡情被告
    於長期催討承租土地未果之下，並有多名成年男子在旁助勢
    支持，告訴人復代表其他攤販要求被告每個攤位給付6 萬元
    之搬遷補償金，則被告在心有不甘及盛怒之情形下，出言恐
    嚇告訴人「不要再擺攤，不然見一次打一次」之舉，應可置
    信。而被告於上開時地恐嚇告訴人之時，確實夥同多名成年
    男子在場，此亦為告訴人乙○○○及證人潘扶金、林長城指
    證甚詳，其中並有人出手推打證人潘扶金，則以被告人多勢
    眾之姿，佐以確實有人出手推打之具體行動；從而，告訴人
    遭上述恐嚇後心生畏懼之情，應堪採信。
  (四)綜上所述，被告以前詞置辯，應屬避就卸責之詞，不足採信
    。本件事證明確，被告上開犯行堪予認定。
三、查被告甲○○出言恐嚇告訴人「不要再擺攤，不然見一次打
    一次」，係以加害身體之事，恐嚇他人致生危害於安全，核
    其所為，係犯刑法第305 條之恐嚇罪。又按共同正犯，係共
    同實施犯罪行為之人，在共同意思範圍內，各自分擔犯罪行
    為之一部，相互利用他人之行為，以達其犯罪之目的，其成
    立不以全體均參與實施犯罪構成要件之行為為要件。共同正
    犯之意思聯絡，不限於事前有所謀議，僅於行為當時有共同
    犯意之聯絡，於行為當時，基於相互之認識，不論明示通謀
    或相互間默示合致，以共同犯罪之意思參與，均屬之。被告
    甲○○與不詳年籍、姓名之7 、8 名成年人，就上開恐嚇犯
    行間，有犯意聯絡及行為分擔，均應論以共同正犯。被告以
    一行為，同時恐嚇乙○○○及潘扶金，為想像競合犯，應依
    刑法第55條從一重處斷。又被告犯罪時間，在民國96年4 月
    24日以前，合於中華民國96年罪犯減刑條例所定減刑條件，
    應依法減其宣告刑二分之一。
四、原審未為詳查，遽為被告甲○○無罪之諭知，其認事採證顯
    有未合，檢察官執此提起上訴，指摘原判決不當，即有理由
    ，自應由本院將原判決撤銷改判。爰審酌被告甲○○前無犯
    案紀錄，素行尚佳，有台灣高等法院被告前案紀錄表在卷可
    按（見本院卷第10頁），惟其因擺攤糾紛，不知和平理性解
    決，竟出言恐嚇告訴人之身體，危害告訴人之人身安全，犯
    後又飾詞卸責，否認犯行，及其犯罪動機、手段、所生損害
    等一切情狀，量處如主文第二項所示之刑及易科罰金之折算
    標準，並依96年罪犯減刑條例所定減刑條件，依法減其宣告
    刑二分之一，及依刑法第41條第1 項諭知易科罰金之折算標
    準。
據上論結，應依刑事訴訟法第369 條第1 項前段、第364 條、第
299條第1項前段，刑法第28條、第305條、第55條、第41條第1項
前段，刑法施行法第1條之1，中華民國96年罪犯減刑條例第2 條
第1項第3款、第7條，判決如主文。
本案經檢察官王登榮到庭執行職務。
中    華    民    國    97    年    3     月    31    日
                  刑事第八庭    審判長法  官  李炫德
                                      法  官  李政庭
                                      法  官  陳志銘
以上正本證明與原本無異。
不得上訴。
中    華    民    國    97    年    3     月    31    日
                                      書記官  盧雅婷
附錄本件判決論罪科刑法條：
中華民國刑法第305條：
（恐嚇危害安全罪）
以加害生命、身體、自由、名譽、財產之事，恐嚇他人致生危害
於安全者，處 2 年以下有期徒刑、拘役或 3 百元以下罰金。


司法院資訊處製作；財團法人民間司法改革基金會備份。
